臺灣基隆地方法院刑事判決　　　　　　　100年度訴字第801號
公　訴　人　臺灣基隆地方法院檢察署檢察官
被　　　告　林宗泰
上列被告因違反毒品危害防制條例案件，經檢察官提起公訴（
100 年度撤緩毒偵字第67號、100 年度撤緩毒偵字第68號），被
告於準備程序進行中，就被訴事實為有罪之陳述，經本院合議庭
裁定由受命法官獨任進行簡式審判程序，判決如下：
    主  文
林宗泰施用第一級毒品，累犯，處有期徒刑捌月；又施用第一級
毒品，累犯，處有期徒刑捌月。應執行有期徒刑壹年貳月。
    事  實
一、林宗泰前因施用毒品案件，經2 次觀察、勒戒後，均認無繼
    續施用毒品之傾向，分別於民國88年2 月9 日、88年8 月19
    日執行完畢釋放出所，並由臺灣基隆地方法院檢察署檢察官
    分別以88年度偵字第333 號、第692 號，及88年度偵字第44
    35號為不起訴處分確定。復因三犯施用毒品案件，經裁定令
    入戒治處所施以強制戒治（迨於90年7 月25日戒治期滿），
    同時由臺灣基隆地方法院檢察署檢察官以88年度毒偵字第45
    6 號提起公訴，經本院以88年度訴字第574 號判決判處應執
    行有期徒刑1 年3 月確定；其後，復因施用第一級毒品案件
    ，由本院以90年度訴字第27號判決判處有期徒刑1 年確定，
    前開2 案接續執行，於93年8 月21日縮刑期滿執行完畢。又
    因施用第一級、第二級毒品案件，經臺灣板橋地方法院以93
    年度訴字第899 號判決判處應執行有期徒刑1 年4 月確定，
    於94年10月27日縮短刑期假釋出監，嗣經撤銷假釋執行殘刑
    3 月25日，於95年9 月8 日縮刑期滿執行完畢（構成累犯）
    。又因施用第一級、第二級毒品案件，由本院以97年度訴字
    第1353號判決判處應執行有期徒刑10月確定，於99年1 月14
    日縮刑期滿執行完畢（構成累犯）。
二、詎林宗泰未戒除毒癮，竟分別基於施用第一級毒品海洛因之
    犯意，於下列時、地施用毒品：
(一)99年2 月7 日晚間10時許，在基隆市○○區○○路10巷7 號
    之住處，以將海洛因倒入注射針筒加水混合注射靜脈血管之
    方式，施用第一級毒品海洛因1 次。嗣於同年2 月8 日晚間
    11時50分許，在基隆市○○區○○路海洋廣場前，因形跡可
    疑，經警盤查發現為毒品列管人口而查獲，復經其同意為警
    採集尿液送驗，結果呈嗎啡、可待因陽性反應，而悉上情。
(二)99年2 月10日凌晨2 時許，於上址住處，以將海洛因倒入注
    射針筒加水混合注射靜脈血管之方式，施用第一級毒品海洛
    因1 次。因係毒品列管毒品人口，於同年月10日上午8 時10
    分配合到警局採集尿液送驗，結果呈嗎啡及可待因陽性反應
    ，而查悉上情。
三、案經基隆市警察局第一分局報告臺灣基隆地方法院檢察署檢
    察官偵查起訴。
    理  由
一、本件被告所犯者非為死刑、無期徒刑、最輕本刑為3 年以上
    有期徒刑之罪或高等法院管轄第一審案件，其於準備程序進
    行中，先就被訴事實為有罪之陳述，經告知其簡式審判程序
    之旨，並聽取公訴人及被告之意見後，本院依刑事訴訟法第
    273 條之1 第1 項之規定，裁定由受命法官獨任進行簡式審
    判程序，且依同法第273 條之2 規定，簡式審判程序之證據
    調查，不受第159 條第1 項、第161 條之2 、第161 條之3
    、第163 條之1 及第164 條至第170 條規定之限制，合先敘
    明。
二、按觀察、勒戒或強制戒治執行完畢釋放後，5 年內再犯毒品
    危害防制條例第10條之罪者，檢察官或少年法院（地方法院
    少年法庭）應依法追訴或裁定交付審理，同條例第23條第 2
    項定有明文。次按92年7 月9 日修正公布、93年1 月9 日施
    行之毒品危害防制條例第20條、第23條將施用毒品之刑事處
    遇程序，區分為「初犯」及「5 年內再犯」、「5 年後再犯
    」；依其立法理由之說明：「初犯」，經觀察、勒戒或強制
    戒治後，應為不起訴處分或不付審理之裁定，經觀察、勒戒
    或強制戒治執行完畢釋放後，「5 年內再犯」者，因其再犯
    率甚高，原實施之觀察、勒戒及強制戒治既已無法收其實效
    ，爰依法追訴或裁定交付審理，至於經觀察、勒戒或強制戒
    治執行完畢釋放後，「5 年後再犯」者，前所實施之觀察、
    勒戒或強制戒治已足以遮斷其施用毒品之毒癮，為期自新及
    協助其斷除毒癮，仍適用「初犯」規定，先經觀察、勒戒或
    強制戒治之程序。從而依修正後之規定，僅限於「初犯」及
    「5 年後再犯」2 種情形，始應先經觀察、勒戒或強制戒治
    程序；倘被告於5 年內已再犯，經依法追訴處罰，縱其第 3
    次（或第3 次以上）再度施用毒品之時間，在初犯經觀察、
    勒戒或強制戒治執行完畢釋放5 年以後，已不合於「5 年後
    再犯」之規定，且因已於「5 年內再犯」，顯見其再犯率甚
    高，原實施觀察、勒戒或強制戒治，已無法收其實效，即應
    依該條例第10條處罰（最高法院95年5 月9 日95年度第7 次
    刑事庭會議決議及97年9 月9 日97年度第5 次刑事庭會議決
    議意旨參照）。查被告前因初犯施用毒品案件，於觀察、勒
    戒後，認無繼續施用毒品之傾向，於88年2 月9 日執行完畢
    釋放出所，5 年內復因施用毒品案件，再經觀察勒戒及強制
    戒治，並判處罪刑等情（詳如事實欄一、所載），有臺灣基
    隆地方法院檢察署刑案資料查註紀錄表及臺灣高等法院被告
    前案紀錄表在卷足稽，堪認被告之再犯率甚高，原實施之觀
    察、勒戒及強制戒治已無法收其實效，當無再施以觀察、勒
    戒及強制戒治之必要。揆諸首揭說明，本案被告施用毒品之
    犯行雖係在強制戒治執行完畢釋放之5 年後所為，仍不得依
    毒品危害防制條例第20條第3 項規定施以觀察、勒戒及強制
    戒治之處遇，而應由檢察官依法追訴，是本件起訴程序並無
    違誤。
三、上揭事實，業據被告於本院準備程序及審理時坦承不諱，又
    經被告同意，為警查獲後所採集之2 次尿液經送驗後，均分
    別呈現嗎啡、可待因之陽性反應，此有基隆市警察局第一分
    局偵辦毒品案件尿液檢體對照表（尿液檢體編號分別為：06
    5 、069 ）2 紙，及臺灣尖端先進生技醫藥股份有限公司99
    年3 月3 日、99年3 月10日之濫用藥物檢驗報告各1 份（99
    年度毒偵字第472 號卷第3 頁、第4 頁；99年度毒偵字第52
    5 號卷第6 頁至第7 頁）附卷可稽，且參之以酵素免疫分析
    或薄層定性分析等方式為初步篩檢者，檢驗結果雖有相當程
    度偽陽性之可能，然以氣（液）相層析、質譜分析之儀器為
    交叉確認者，檢驗結果出現偽陽性之機率則極低，因而具有
    公信力，亦核足為對涉嫌人不利之認定，足徵被告所為任意
    性自白與犯罪事實相符，本件被告分別於事實欄二、(一)(
    二)所示時、地，所為施用第一級毒品海洛因犯行之事證明
    確，應依法論科。
四、查海洛因係毒品危害防制條例第2 條第2 項第1 款所定之第
    一級毒品。核被告林宗泰就事實欄二、(一)(二)所為，均係
    犯毒品危害防制條例第10條第1 項之施用第一級毒品罪。被
    告於上揭時、地2 次施用第一級毒品前、後，持有第一級毒
    品海洛因之低度行為，各應為施用第一級毒品之高度行為所
    吸收，不另論罪。被告所犯上開2罪，犯意各別，行為互殊
    ，應分論併罰。再被告有事實欄一、所載之論罪科刑執行完
    畢情形，有前開前案紀錄表1 份附卷足憑，其於前案執行完
    畢後5 年內，故意再犯本件有期徒刑以上之罪，均為累犯，
    各依刑法第47條第1 項規定加重其刑。爰審酌被告曾有施用
    毒品之前科仍不知戒除，惟犯罪後坦承犯行，且所犯之施用
    毒品犯行乃戕害自己身心健康，並未危及他人等一切情狀，
    分別量處如主文所示之刑，併定其應執行之刑。
據上論斷，應依刑事訴訟法第273 條之1 第1 項、第299 條第1
項前段，毒品危害防制條例第10條第1 項，刑法第11條前段、第
47條第1 項、第51條第5 款，判決如主文。
本案經檢察官林明志到庭執行職務。
中    華    民    國   100    年    11    月    30    日
                  刑事第五庭法  官   周霙蘭
以上正本證明與原本無異。
如不服本判決應於收受送達後10日內向本院提出上訴書狀，並應
敘述具體理由；其未敘述上訴理由者，應於上訴期間屆滿後20日
內向本院補提理由書(均須按他造當事人之人數附繕本)「切勿逕
送上級法院」。
中    華    民    國   100    年    11    月    30    日
                            書記官   翁其良
論罪法條：
毒品危害防制條例第10條
施用第一級毒品者，處 6 月以上 5 年以下有期徒刑。
施用第二級毒品者，處 3 年以下有期徒刑。